臺灣高等法院民事判決
                                     108年度重再字第40號
再審  原告  張明哲  
訴訟代理人  郭錦茂律師
再審  被告  巫漢鈞  
上列當事人間給付買賣價金等事件，再審原告對於中華民國108
年6月5日本院107年度重上字第559號確定判決提起再審之訴，本
院判決如下：
    主  文
再審之訴駁回。
再審訴訟費用由再審原告負擔。
    事實及理由
一、按再審之訴，應於30日之不變期間內提起；其再審之理由發
    生或知悉在後者，均自知悉時起算，民事訴訟法第500條第1
    項、第2項後段定有明文。查再審原告對於本院107年度重上
    字第559號確定判決（下稱原確定判決），提起再審之訴，
    主張於民國108年11月4日發現未經斟酌之證物（見本院卷第
    23頁）時，始知悉原確定判決有民事訴訟法第496條第1項第
    13款之再審事由，是再審原告於108年12月3日提起本件再審
    之訴（見本院卷第3頁），未逾30日之不變期間。又按再審
    之訴顯無再審理由者，得不經言詞辯論，以判決駁回之，民
    事訴訟法第502條第2項亦有明文。
二、再審原告主張：伊於108年12月3日發現未經原確定判決斟酌
    之土地（坐落新北市○○區○○段000地號，下稱系爭土地）登
    記謄本，始知悉再審原告前於108年1月24日，已將系爭土地
    及其上門牌號碼新北市○○區○○路0段000號建物（下合稱系爭
    房地）出售第三人，再審被告就系爭房地買賣契約已發生給
    付不能之客觀事實，若經斟酌，即可對伊為有利益之裁判。
    爰依民事訴訟法第496條第1項第13款規定，提起本件再審之
    訴等語。並再審聲明：㈠原確定判決廢棄；㈡再審被告之訴駁
    回。
三、按當事人發現未經斟酌之證物或得使用該證物者，得以再審
    之訴對於確定終局判決聲明不服，但以如經斟酌可受較有利
    益之裁判者為限，民事訴訟法第496條第1項第13款定有明文
    。所謂當事人發現未經斟酌之證物或得使用該證物，係指在
    前訴訟程序不知有該證物，現始知之，或雖知有此而不能使
    用，現始得使用者而言（最高法院32年上字第1247號判例參
    照）。又按前訴訟程序事實審言詞辯論終結前已經存在之證
    物，當事人不知有此致未斟酌現始知之，或知有該證物之存
    在而因當時未能檢出致不得使用，嗣後檢出之該證物，固可
    稱之為民事訴訟法第496條第1項第13款所定得使用未經斟酌
    之證物，惟必須當事人在客觀上確不知該證物存在致未斟酌
    現始知之，或依當時情形有不能檢出該證物者始足當之，倘
    按其情狀依一般社會之通念，尚非不知該證物或不能檢出或
    命第三人提出者，均無該條款規定之適用。且當事人以發現
    得使用未經斟酌之證物為再審理由者，並應就其在前訴訟程
    序不能使用之事實，依民事訴訟法第277條前段規定負舉證
    責任（最高法院98年度台上字第1258號判決意旨參照）。
四、查，本件再審原告固提出系爭土地之土地謄本為據（見本院
    卷第23頁），主張發現原確定判決未經斟酌之證物等語。惟
    查，再審原告自陳前開未經斟酌之證物，係其向新北市樹林
    地政事務所申請（見本院卷第5頁），且前開土地謄本原即
    為地政機關所掌理，係隨時可以調閱，為前訴訟程序事實審
    言詞辯論終結前即已存在之證物，再審原告亦有委任律師為
    訴訟代理人（見本院卷第13至21頁），顯對系爭土地之土地
    謄本，並無不知應如何調取，以查明所有權歸屬之情事。是
    再審原告未證明為何於前訴訟程序時不知或不能聲明調查該
    證據，致該證物不能於前訴訟程序予以使用之事由，揆諸前
    揭說明，再審原告主張原確定判決有民事訴訟法第496條第1
    項第13款規定之再審事由，即非正當。
五、綜上所述，再審原告主張原確定判決有民事訴訟法第496條
    第1項第13款規定之再審事由，據以提起本件再審之訴，為
    無理由，爰不經言詞辯論逕予駁回。
六、據上論結，本件再審之訴為顯無理由，依民事訴訟法第502
    條第2項、第78條，判決如主文。
中　　華　　民　　國　 108　　年　　12　　月　　19　　日
                  民事第十四庭  
                      審判長法  官  邱靜琪
                            法  官  藍家偉
                            法  官  羅立德
正本係照原本作成。
如不服本判決，應於收受送達後20日內向本院提出上訴書狀，其
未表明上訴理由者，應於提出上訴後20日內向本院補提理由書狀
（均須按他造當事人之人數附繕本）上訴時應提出委任律師或具
有律師資格之人之委任狀；委任有律師資格者，另應附具律師資
格證書及釋明委任人與受任人有民事訴訟法第466 條之1第1項但
書或第2項（詳附註）所定關係之釋明文書影本。如委任律師提
起上訴者，應一併繳納上訴審裁判費。
中　　華　　民　　國　 108　　年　　12　　月　　19　　日
                            書記官  張淨卿 
附註：
民事訴訟法第466條之1（第1項、第2項）：
對於第二審判決上訴，上訴人應委任律師為訴訟代理人。但上訴
人或其法定代理人具有律師資格者，不在此限。
上訴人之配偶、三親等內之血親、二親等內之姻親，或上訴人為
法人、中央或地方機關時，其所屬專任人員具有律師資格並經法
院認為適當者，亦得為第三審訴訟代理人。